【裁判字號】    90,簡上,134
【裁判日期】    920107
【裁判案由】    給付報酬
【裁判全文】
臺灣臺北地方法院民事判決  九十年度簡上字第一三四號
    上  訴  人  乙○○
    訴訟代理人  丙○○
    被上訴人    甲○○
    訴訟代理人  連炎昌  律師
右當事人間請求給付報酬事件，上訴人對於中華民國九十年一月四日本院台北簡易庭
八十九年度北簡字第一四九七一號第一審判決提起上訴，本院判決如左：
    主      文
上訴駁回。
第二審訴訟費用由上訴人負擔。
    事實及理由
壹、本件上訴人起訴主張：伊自民國七十五年至八十二年間受被上訴人地主之委託，
    辦理興建台北市○○路○段華園吉第大樓建照之申請、工期之延長、變更設計以
    及建物使用執照之申領等勞務及墊支之事務費、交通費、服務費等，被上訴人應
    按其分得建物面積分擔費用，被上訴人所委託之事務，其應負擔之費用(一)律師、
    建築師、建築技師、什支餐費計新台幣（下同）十三萬五千七百元；(二)工程發包
    應給付之佣金七萬五千九百九十二元；(三)自委託之日起辦理畸零地之協調、讓購
    、合併等事項應按比率分擔交通、人事費五萬九千四百三十五元，依法應合計給
    付二十七萬一千一百二十八元，原審判決被上訴人勝訴，上訴人不服，提起上訴
    ，求為判決(一)原判決廢棄；(二)被上訴人應給付上訴人二十七萬一千一百二十八元
    及自支付命令送達翌日起至清償日止，按週年利率百分之五計算之利息。
貳、被上訴人則以：伊與訴外人日元建設股份有限公司（以下簡稱日元公司）法定代
    理人劉傳火、劉政照、許有進、李啟文所訂合建契約，約定「甲方（即被上訴人
    ）提供之土地由乙方（即日元公司、劉傳火、許有進、李啟文）依建築法規辦理
    規劃，設計及建設，其全部工程責及建造費用悉由乙方負擔，如於本大樓興建期
    間所發生之人為或不可抗力等糾紛，均由乙方自行負擔，甲方無涉。」，從而上
    訴人並非契約當事人，再者上訴人於八十二年一月二十日與其他地主簽訂合建契
    約，亦無所謂勞務費用等之約定，況且上訴人與訴外人許有進同為承攬人之地位
    ，自不得向伊請求合建契約所定報酬以外之費用，又依民法第一百二十七條第七
    款規定，承攬人之報酬及墊款請求權因二年間不行使而消滅，伊自得主張時效抗
    辯等語置辯，並於本院答辯聲明：上訴駁回。
參、本件經依民事訴訟法第四百六十三條準用同法第二百七十條之一第一項第三款規
    定，整理並協議簡化爭點及不爭執之事項後，兩造同意僅就言詞辯論時除(一)上訴
    人得否直接本於被上訴人與訴外人劉傳火簽訂之協議書，或其所見證訴外人劉傳
    火與許有進間所簽訂之協議書，向被上訴人請求履行？(二)被上訴人是否應就其與
    訴外人日元公司間之合建行為向上訴人給付佣金？(三)被上訴人能否依據前項協議
    書及其他證據，證明其曾受被上訴人託辦建造申請、工期延長、變更設計、領取
    使用執照？如何證明此部分所謂求之金額？如何證明被上訴人承諾分擔並向其給
    付？(四)前項託辦事務之性質是否屬於委任？有無民法第一百二十七條短期消滅時
    效規定之適用？兩造有所爭執外，其餘就(一)被上訴人於七十五年三月十七日與訴
    外人劉傳火簽訂之協議書為真正，(二)訴外人劉傳火於七十六年八月二十九日與訴
    外人許有進簽訂、經上訴人見證之協議書為真正，(三)上訴人在原審所提出之七十
    九年十月二十五日、八十年五月十五日、八十一年一月十二日之會議記錄為真正
    ，(四)原審卷第二十三頁至第二十五頁西園路華園吉祥大樓興建管理委員會組織章
    程未經被上訴人簽名。(五)原審卷第二十六頁拆除房屋同意書內被上訴人之簽名為
    真正等事實均無爭執；經查上訴人主張其曾受被上訴人委託，協助辦理興建台北
    市○○路○段華園吉第大樓建照之申請、工期延長、變更設計及建物使用執照之
    申請，因而為被上訴人墊支費用等情，既為被上訴人否認，並以前開情詞置辯，
    按當事人主張有利於已之事實者，就其事實有舉證之責任，則上訴人自應就此有
    利於已之積極要件事實負舉證之責，茲分析如下：
    一本件請求是否罹於時效：
      (一)經查上訴人於原審係具狀表示：「原告受被告等地主之委託、協辦辦理興建
        西園路二段華園吉第大樓建照之申請、工期之延長、變更設計以及建物使用
        執照之申領等勞務及墊支之事務費、交通費、服務費等，被告應按照其分得
        建物面積分擔費用予原告：；」等字樣，可徵上訴人係主張與被上訴人間訂
        有委託關係存在，而於委託事項為明確報告後，就該期間內所支付之代墊款
        ，依委託之約定請求依建物面積比率分擔報酬，為此提起本件訴訟。
      (二)按請求權因十五年間不行使而消滅，但法律定期間較短者，依其規定，民法
        第一百二十五條定有明文，亦即此十五年之期間，即消滅時效之最長期間，
        除本法或其他法律有特別規定者外，均應適用之，故為一般時效消滅期間，
        本件上訴人稱其受被上訴人委託處理合建房屋之相關事務，基於委託關係請
        求被告給付自七十五年至八十二間之代墊付費用之等語，然按消滅時效，係
        自請求權可行使時起算，揆諸前述說明，本件上訴人所主張之請求權基礎，
        係自委託事項終止或明確報告後始可請求報酬，而上訴人於八十九年九月十
        六日聲請發本件支付命令，嗣因被上訴人異議視為起訴，應自支付命令聲請
        狀送達本院時，發生訴訟繫屬之效力，因此上訴人係於八十九年九月十六日
        聲請發本件支付命令，有收狀戳可稽，顯係次委任關係報酬請求權時效期間
        內行使，從而被上訴人抗辯上訴人請求權時效消滅乙節云云，殊無可採。
    二上訴人主張被上訴人委託其處理前揭事務，如何證明：
      (一)惟查上訴人就此事實，固提出有被上訴人簽名之會議紀錄等書證為證，然查
        ，依上訴人提出之七十九年十月二十五日會議紀錄（原審卷第二十頁）「討
        論事項：起造人柯盛英女士所提供合作之：：原議定分配之建物一樓店面發
        覺設計意為公用之通道：：伊之權益大受損害，故其難為同意提出異議，本
        件事件嚴重經由連絡人乙○○先生分別連絡各地主：：共同研討改善辦法。
        結論：二今後如遇有任何應協調案問題請乙○○先生連絡調處以爭取時間」
        、八十年五月十五日會議紀錄（原審卷第二十一頁）「結論：請建築師將變
        更設計初步繪製之圖示以及分配之地下一樓商店、車位之位置圖提供各位認
        可後，再提出申請變更設計」、八十一年一月十二日會議紀錄（原審卷第二
        十二頁）「結論：二變更設計之費用按比率分擔之先由乙○○、許有進二位
        墊支。三有關變更設計之連絡申請委由乙○○先生負責處理」等討論事項以
        觀，亦僅能證明上訴人就有關系爭大樓變更設計時擔任各地主之連絡人，再
        參照西園路華園吉祥大樓興建管理委員會組織章程（原審卷第二十三頁至第
        二十五頁）「壹：總則二地主李慈恩、高黃娥、柯盛英、劉政照、許明進等
        為當然管理委員。三為維護本大樓興建順利，確保委員權益及訂定費用之分
        擔，持訂定本規章。參：興建費用分擔與管理第二條ａ管理費用之分攤由管
        理委員會按會議議決比例支付：：ｃ管理費用包括建照申請、工程營造、分
        配建物及土地、其他地主共同興建等事宜、其性質屬於本大樓興建而發生之
        其他費用。」以觀，姑不論其內容是否與委任契約存在與否有關，況其上並
        無被上訴人之署名，是尚難執此即謂被上訴人確有委託上訴人處理事務。
      (二)另查依上訴人所提出之七十五年三月十七日協議書（見原審卷第十八頁），
        固有被上訴人之署名，惟此被上訴人與訴外人劉傳火所簽訂之協議書，再依
        上訴人所提出之七十六年八月二十九日協議書，亦為訴外人劉傳火、許有進
        所締結之協議，上訴人僅為見證人而非協議書之當事人，復依上訴人所提出
        之訴外人劉傳火出具之證明書，亦僅謂訴外人劉傳火受地主委任處理事務，
        而其委託上訴人專責協辦，是亦不能證明兩造間存在委任關係。
      (三)末查依被上訴人所提出其署名於八十二年二月二十六日與訴外人日元公司簽
        署之合建契約書，立約相對人為訴外人日元公司、劉傳火、許有進等人，上
        訴人亦非契約當事人，基於債權相對性，上訴人既非該契約之當事人，自無
        法依該契約之約定，請求被上訴人履行契約內容。
肆、綜上所述，本件並無積極證據證明兩造間有委任之法律關係存在，從而，上訴人
    主張依委任之法律關係，請求被上訴人給付二十七萬一千一百二十八元及自支付
    命令送達翌日起至清償日止，按週年利率百分之五計算之利息，為無理由，應予
    駁回，原審就上訴人之請求不應准許，理由雖有不同，惟結論並無二致，仍應予
    維持，上訴意旨猶執前詞指摘原判決不當，求予廢棄改判，為無理由應駁回其上
    訴。
伍、本件事證已臻明確，兩造其餘攻擊防禦方法及所為之舉證，經審酌後認並不影響
    判決結果，自無庸一一贅述，附此敘明。
陸、據上論結，本件上訴為無理由，依民事訴訟法第四百三十六條之一第三項、第四
    百四十九條第一項、第七十八條，判決如主文。
中      華      民      國      九十二    年      一      月      七    日
                                      民事第四庭審判長法  官  林勤綱
                                                      法  官  周玫芳
                                                      法  官  陳博文
右為正本係照原本作成。
不得上訴。
中      華      民      國      九十二    年      一      月      七    日
                                                      書記官  蔡嘉萍


司法院資訊處製作；財團法人民間司法改革基金會備份。
